臺灣臺北地方法院刑事判決
111年度審訴字第104號
公  訴  人  臺灣臺北地方檢察署檢察官
被      告  林駿達



上列被告因詐欺等案件，經檢察官提起公訴（110年度偵字第335
69號），被告就被訴事實為有罪之陳述，經告知簡式審判程序之
旨，並聽取當事人意見後，本院合議庭裁定進行簡式審判程序，
判決如下：
    主  文
林駿達犯三人以上共同詐欺取財罪，處有期徒刑壹年壹月。
未扣案犯罪所得新臺幣參佰元沒收，於全部或一部不能沒收或不
宜執行沒收時，追徵其價額。
    犯罪事實及理由
一、本案犯罪事實、證據名稱及應適用之法條，除補充、更正如
    下外，餘均引用如附件起訴書之記載。
（一）犯罪事實：
 　1、第6行：於參與期間，與暱稱「法拉驢」、「阿志」及其
      他成年成員間，基於意圖為自己不法所有，3人以上共同
      詐欺取財、意圖掩飾及隱匿特定犯罪所得去向及所在而洗
      錢之犯意聯絡。　
　 2、第19行：嗣因李揚匯款後無法聯繫詐欺集團成員，而發現
      有異，報警後為警循線查悉上情。　　　
（二）證據名稱：　　
　 1、被告於本院準備程序及審判期日之自白
　 2、金融機構聯防機制通報單。
二、論罪：
（一）核被告所為，係犯刑法第339條之4第1項第2款之三人以上
      共同詐欺取財罪，及洗錢防制法第14條第1項之一般洗錢
      罪。
   1、共犯：
      被告與該詐欺集團中負責指揮其提領款項之暱稱「法拉驢
      」、負責領取人頭帳戶包裹之「蔡孟益」、負責向被告收
      取所領贓款轉交上手之「阿志」及該詐欺集團中其他成年
      成員間，就本案犯行具有犯意聯絡及行為分擔，為共同正
      犯。
   2、接續犯：
      被告及該詐欺集團多次詐騙告訴人轉帳事宜，致告訴人因
      此陷於錯誤於密接時間依指示數次匯款，被告依「法拉驢
      」之指示基於同一收取詐欺贓款之目的，於密切接近之時
      間提領告訴人匯入款項之行為，均侵害同一告訴人之法益
      ，各行為之獨立性極為薄弱，依一般社會健全觀念，難以
      強行分開，在刑法評價上，對同一告訴人所為，應視為數
      個舉動之接續施行，合為包括之一行為予以評價依接續犯
      論以一罪。
   3、想像競合犯：
      被告就本案犯行，係以一行為同時犯刑法第339條之4第1
      項第2款之三人以上共同犯詐欺取財罪及洗錢防制法第14
      條第1項之洗錢罪，為想像競合犯，應從一重論以三人以
      上共同犯詐欺取財罪。
   4、不另為不受理諭知部分：
   （1）公訴意旨併認被告於110年4月19日前某日加入Telegram
        暱稱「法拉驢」、「阿志」等3人以上所屬具有持續性
        、牟利性、結構性之詐欺集團犯罪組織，因認被告本案
        所為，並涉犯組織犯罪防制條例第3條第1項後段參與犯
        罪組織罪嫌等語。
 　（2）按同一案件繫屬於有管轄權之數法院者，由繫屬在先之
        法院審判之，刑事訴訟法第8條前段定有明文。次按依
        第8條之規定不得為審判者，應諭知不受理之判決，並
        得不經言詞辯論為之，刑事訴訟法第303條第7款、第30
        7條分別定有明文。又訴訟上所謂之一事不再理，關於
        實質上一罪或裁判上一罪，均有其適用，蓋依審判不可
        分之效力，審理事實之法院對於存有一罪關係之全部犯
        罪事實，依刑事訴訟法第267條之規定，本應併予審判
        ，是以即便檢察官前僅針對應論屬裁判上一罪或實質上
        一罪之同一案件部分事實加以起訴，先繫屬法院既仍應
        審究犯罪事實之全部，縱檢察官再行起訴者未為前起訴
        事實於形式上所論及，後繫屬法院亦非可更為實體上之
        裁判，俾免抵觸一事不再理之刑事訴訟基本原則。又組
        織犯罪防制條例第3條第1項之罪，在未經自首或有其他
        積極事實，足以證明其確已脫離或解散該組織之前，其
        違法行為，仍繼續存在，即為行為之繼續，而屬單純一
        罪，至行為終了時，仍論為一罪。此外，行為人於參與
        同一詐欺集團之多次加重詐欺行為，因部分犯行發覺在
        後或偵查階段之先後不同，肇致起訴後分由不同之法官
        審理，為裨益法院審理範圍明確、便於事實認定，即應
        以數案中「最先繫屬於法院之案件」為準，以「該案件
        」中之「首次」加重詐欺犯行與參與犯罪組織罪論以想
        像競合。縱該首次犯行非屬事實上之首次，亦因參與犯
        罪組織之繼續行為，已為該案中之首次犯行所包攝，該
        參與犯罪組織行為之評價已獲滿足，自不再重複於他次
        詐欺犯行中再次論罪，俾免於過度評價及悖於一事不再
        理原則。
 　（3）查被告於本案經檢察官起訴其參與真實姓名年籍不詳、
        暱稱「法拉驢」、綽號「阿志」等詐欺集團成員所屬之
        詐欺集團犯罪組織及實施三人以上詐欺取財犯行，於11
        1年1月6日繫屬於本院，有本院臺灣臺北地方檢察署函
        送本案案卷、起訴書函文上蓋有本院收文章戳可憑（見
        本院卷第5頁），而被告因於110年3月至4月中旬間，經
        林銘志介紹加入本案詐欺集團，擔任提領款項車手之工
        作，並多次實施三人以上共同詐欺取財犯行，經臺灣士
        林地方檢察署檢察官於110年8月2日提起公訴，於同年
        月19日繫屬於臺灣士林地方法院，經該法院審理後，已
        於111年3月18日判決，尚未確定等節，有臺灣高等法院
        被告前案紀錄表、上開案號起訴書及判決書在卷可按，
        足認上開臺灣士林地方法院110年度金訴字第341號案件
        為被告參與該同一詐欺集團所犯數案中最先繫屬於法院
        之案件，檢察官於本案就被告參與同一詐欺集團犯罪組
        織犯行提起公訴，且於111年1月6日始繫屬本院，顯繫
        屬在後，本案並非被告加入該詐欺犯罪組織集團後數案
        中「最先繫屬於法院之案件」，臺灣臺北地方檢察署檢
        察官就本案被告所為犯行向本院再行提起違反組織犯罪
        條例，且繫屬在後，顯有重複起訴情形，依刑事訴訟法
        第8條、第303條第7款規定，本案被告被訴之參與犯罪
        組織罪部分本應諭知公訴不受理，惟公訴意旨認此部分
        與本院上開論罪科刑部分具有想像競合犯之裁判上一罪
        關係，爰不另為不受理之諭知。
（二）刑之減輕事由：
      按犯洗錢防制法第14條、15條之罪，在偵查或審判中自白
      者，減輕其刑，洗錢防制法第16條第2項定有明文。被告
      於偵查及本院準備程序及審判期日中就所犯一般洗錢部分
      自白不諱，參酌最高法院108年度台上字第4405號、第440
      8號判決意旨，於量刑時併與審酌。
三、量刑：
    爰以行為人之責任為基礎，審酌被告正值青壯之年，不思以
    正當途徑獲取所需財物，為圖輕易獲得金錢，加入詐欺集團
    ，負責持該詐欺集團掌控之人頭帳戶提款卡提領告訴人遭詐
    欺匯入贓款並轉交上手成員之車手，使不法所得之金流層轉
    ，難以追查最後所在及去向，使告訴人受財產上損失，實有
    不該，衡以被告犯後於偵審程序中均坦認犯行，就所犯一般
    洗錢罪部分也自白不諱，但迄未與告訴人達成和解或賠償損
    害等犯後態度，並審酌被告所陳之智識程度、家庭經濟、生
    活狀況，及本案犯行之犯罪動機、目的、手段等一切情狀，
    量處如主文所示之刑。
四、沒收：
    按犯罪所得，屬於犯罪行為人者，沒收之，於全部或一部不
    能沒收或不宜執行沒收時，追徵其價額刑法第38條之1第1項
    前段、第3項定有明文。被告負責擔任車手提領、轉交所取
    得詐欺贓款，報酬是以所提領、轉交金額1％計算之金額等節
    ，業據被告陳述在卷（見偵查卷第12頁），可認被告所為本
    案犯行確有犯罪所得，據此計算被告本案犯行之犯罪所得為
    新臺幣（下同）300元（計算式：〈2萬元＋1萬元〔均不含手續
    費〕〉×1％＝300元），爰依上開規定諭知沒收及追徵。至於被
    告所領得其他款項部分，被告稱其已轉交其他車手成員，確
    與詐欺集團利用多人進行提款、轉交方式轉至上手成員以掩
    飾、隱匿該集團中之上手成員之洗錢行為相符，尚難認被告
    就此部分款項取得所有權或具有實際管理、支配權限，故不
    另依洗錢防制法第18條第1項前段規定沒收及追徵，併此說
    明。
五、據上論斷，應依刑事訴訟法第273條之1第1項、第299條、第
    310條之2、第454條第2項，判決如主文。
本案經檢察官陳鴻濤提起公訴，檢察官楊舒雯到庭執行職務。
中　　華　　民　　國　　111 　年　　5 　　月　　23　　日
　　　　　　　　　刑事第二十一庭法　官  程克琳
以上正本證明與原本無異。 
如不服本判決應於收受送達後20日內向本院提出上訴書狀，並應敘述具體理由；其未敘述上訴理由者，應於上訴期間屆滿後20日內向本院補提理由書（均須按他造當事人之人數附繕本）「切勿逕送上級法院」。告訴人或被害人如對於本判決不服者，應具備理由請求檢察官上訴，其上訴期間之計算係以檢察官收受判決正本之日期為準。 因疫情而遲誤不變期間，得向法院聲請回復原狀。                                          
　　　　　　　　　　　　　　　　書記官　陽雅涵
中　　華　　民　　國　　111 　年　　5 　　月　　25　　日
附錄本案適用之法律 
洗錢防制法第14條第1項：
有第二條各款所列洗錢行為者，處7年以下有期徒刑，併科新臺
幣5百萬元以下罰金。
前項之未遂犯罰之。
前二項情形，不得科以超過其特定犯罪所定最重本刑之刑。
刑法第339條之4：
犯第339條詐欺罪而有下列情形之一者，處1年以上7年以下有期
徒刑，得併科1百萬元以下罰金：
一、冒用政府機關或公務員名義犯之。
二、三人以上共同犯之。
三、以廣播電視、電子通訊、網際網路或其他媒體等傳播工具，
    對公眾散布而犯之。
前項之未遂犯罰之。